【裁判字號】    97,交易,58
【裁判日期】    970930
【裁判案由】    過失致死
【裁判全文】
臺灣苗栗地方法院刑事判決              97年度交易字第58號
公  訴  人  臺灣苗栗地方法院檢察署檢察官
被      告  甲○○
上列被告因過失致死案件，經檢察官聲請以簡易判決處刑（97年
度偵字第1786號），本院簡易庭認為不宜以簡易判決處刑，簽由
本院刑事庭改依通常程序審理（97年度苗交簡字第275 號），被
告於審理時就被訴事實為有罪之陳述，經本院裁定進行簡式審判
程序，判決如下：
    主  文
甲○○因過失致人於死，處有期徒刑陸月，如易科罰金，以新臺
幣壹仟元折算壹日。
    事  實
一、甲○○於民國96年12月4 日晚上7 時許，騎乘車牌號碼IWT-
    433 號重型機車，沿苗栗縣苑裡鎮縣由東往西方
    向行駛，途經同鎮舊社里9 鄰98號前時，本應注意汽車行駛
    時，駕駛人應注意車前狀況，並隨時採取必要之安全措施，
    而依當時雖為夜間，但天候為晴，路面乾燥無缺陷，亦無障
    礙物等情觀之，並無不能注意之情事，竟疏未注意車前狀況
    ，而閃避不及，其所騎乘重型機車之右手把位置撞及同向右
    前方行走之劉振國，劉振國因而倒地，受有頭部外傷合併顱
    內出血、中樞神經衰竭等傷害，經送醫急救，仍不治死亡。
    甲○○於肇事後，在有偵查權限之公務員發覺前，主動向到
    場處理事故之司法警察陳明其係肇事者，並陳述肇事經過，
    自首而接受裁判。
二、案經劉振國之子乙○○告訴及苗栗縣警察局通霄分局報請臺
    灣苗栗地方法院檢察署檢察官相驗後聲請簡易判決處刑。
    理  由
一、上開事實，業據被告甲○○迭於警詢、偵查及本院審理中坦
    承不諱，復有道路交通事故現場圖、道路交通事故調查報告
    表(一)、(二)、苗栗縣警察局道路交通事故當事人登記聯單1 紙
    、現場及車損照片共5 張、苗栗縣警察局通霄分局處理相驗
    案件初步調查報告暨報驗書及相驗照片12張在卷可佐（見相
    驗卷第15至21、40至46頁）。又被害人劉振國係因本件車禍
    受有頭部外傷合併顱內出血、中樞神經衰竭等傷害傷重不治
    死亡等情，亦經臺灣苗栗地方法院檢察署檢察官督同法醫師
    相驗明確，有相驗屍體證明書、檢驗報告書、相驗筆錄及臺
    中榮民總醫院法醫參考病歷摘要1 紙在卷可參（見相驗卷第
    13、22-25、29-38頁）。
二、按汽車行駛時，駕駛人應注意車前狀況，並隨時採取必要之
    安全措施，道路交通安全規則第94條第3 項定有明文。被告
    於上揭時地騎乘機車，自應注意上述道路交通安全規定，而
    依當時狀況，又無不能注意之情事，竟疏未注意同向前方行
    走之行人，以致肇事，其行為自有過失。參以本件交通事故
    發生之過失責任，經本院送請臺灣省竹苗區車輛行車事故鑑
    定委員會鑑定後，亦認被告駕駛重機車未注意車前狀況撞擊
    同向前方行走之人為肇事原因，此有臺灣省竹苗區車輛行車
    事故鑑定委員會97年8 月11日竹苗鑑970416字第0975302466
    號函所附之鑑定意見書1 份附卷可按，益徵被告就本件交通
    事故之發生，確有應注意能注意而不注意之過失甚明。又被
    害人劉振國確因本件事故而死亡，業如前述，則被告之過失
    行為與被害人之死亡間，具有相當因果關係。從而，本案事
    證明確，被告上開過失致死之犯行，洵堪認定，應依法論科
    。
三、核被告甲○○所為，係犯刑法第276 條第1 項之過失致人於
    死罪。被告於肇事後，在有偵查犯罪職權之員警或公務員知
    悉其犯罪之前，向車禍現場處理員警坦承本案犯行而接受裁
    判，有苗栗縣警察局通霄分局山腳分駐所道路交通事故肇事
    人自首情形紀錄表1 紙附卷可稽（見本院97年度苗交簡字第
    275 號卷第4 頁），其對於未發覺之犯罪自首而接受裁判，
    爰依刑法第62條前段規定，予以減輕其刑。爰審酌被告因本
    件過失行為，導致被害人傷重死亡之結果，造成被害人及其
    家庭致生永遠無法復原之損害，其過失情節非輕，所生危害
    亦鉅，惟念及被告前無犯罪紀錄，素行良好，此有臺灣高等
    法院被告前案紀錄表可按，犯罪後始終坦承犯行，被害人之
    家屬已由強制汽車責任保險領得新臺幣150 萬元，此經告訴
    人乙○○陳明在卷（見本院97年度交附民字第20號卷97 年6
    月25日言詞辯論筆錄頁），依強制汽車責任保險法第32條之
    規定，視為加害人損害賠償金額之一部，加害人受賠償之請
    求時得扣除之，是告訴人領得之賠償金亦係被告所為賠償之
    一部分，因此，被告雖因經濟能力與和解金額問題，迄未與
    被害人家屬達成和解，亦難謂分文未給付，並考量被告智識
    程度、生活狀況、過失程度及犯後態度等一切情狀，量刑如
    主文所示之刑，並諭知易科罰金之折算標準。
據上論斷，應依刑事訴訟法第452 條、第284 條之1 、第273 條
之1第1項、第299 條第1 項前段，刑法第276 條第1 項、第62條
前段、第41條第1 項前段，刑法施行法第1 條之1 第1 項、第2
項前段，判決如主文。
本案經檢察官黃俊鳴到庭執行職務。
中    華    民    國    97    年    9     月    30    日
                  刑事第三庭    法  官  林佩儒
以上正本證明與原本無異。
如不服本判決，應於收受送達後10日內向本院提出上訴書狀（應
敘述具體理由並附繕本）。
上訴書狀如未敘述理由，應於上訴期間屆滿後20日內補提理由書
狀於本院，上訴於臺灣高等法院臺中分院。
告訴人或被害人如對於本判決不服者，應具備理由請求檢察官上
訴，其上訴期間之計算係以檢察官收受判決正本之日期為準。
                                書記官   陳玲君
中    華    民    國    97    年    10    月    1     日
附錄本案論罪科刑法條全文：
刑法第276 條
因過失致人於死者，處2 年以下有期徒刑、拘役或2 千元以下罰
金。
從事業務之人，因業務上之過失犯前項之罪者，處5年以下有期
徒刑或拘役，得併科3千元以下罰金。


司法院資訊處製作；財團法人民間司法改革基金會備份。
